【裁判字號】    89,易,737
【裁判日期】    891026
【裁判案由】    背信
【裁判全文】
臺灣嘉義地方法院刑事判決                          八十九年度易字第七三七號
    公  訴  人  臺灣嘉義地方法院檢察署檢察官
    被      告  丙○○
    選任辯護人  王秀哲
右列被告因背信案件，經檢察官提起公訴（八十九年度偵字第四二四八、四二四九號
），本院判決如左：
    主  文
丙○○無罪。
    理  由
一、公訴意旨略以：丙○○係大眾代書事務所之負責人，於民國八十一年三月十九日
    間，將其子陳榮宏名下所有之嘉義市○村段三六九地號、旱、二七二平方公尺之
    土地售予乙○○與林郭領，乙○○依雙方所簽訂之買賣契約給付價金約新臺幣（
    下同）一百五十萬餘元後，復依約支付以該筆土地為抵押之借款一百二十萬元，
    乙○○於八十二年四月二十九日將該筆借款金額償還完畢後，將相關證件交予丙
    ○○辦理移轉登記，詎丙○○竟意圖為其子之利益及損害林長揮之利益，未於辦
    理不動產移轉登記時併予辦理塗銷抵押權登記，至該筆土地遭銀行申請拍賣，因
    認丙○○涉有刑法第三百四十二條第一項之背信罪云云。
二、按犯罪事實應依證據認定之，無證據不得推定其犯罪事實。又不能證明被告犯罪
    者，應諭知無罪之判決，刑事訴訟法第一百五十四條、第三百零一條第一項分別
    定有明文。再刑法第三百四十二條之背信罪，須以為他人處理事務為前提，所謂
    為他人云者，係指受他人委任，而為其處理事務而言。告訴人之告訴，係以使被
    告受刑事訴追為目的，是其陳述是否與事實相符，仍應調查其他証據以資審認，
    最高法院四十九年臺上字第一五三０號及五十二年台上字第一三００號分別著有
    判例。公訴人認被告涉犯上開罪名，係以：告訴人之指述及土地謄本、臺灣區中
    小企業銀行嘉義分行（八九）南銀嘉字第０五二號函等物為據。
三、訊據被告堅詞否認有何背信之犯行，辯稱：乙○○並未委託其辦理塗銷登記。經
    查：告訴人乙○○於本院審理時稱：「我沒委任被告辦理抵押權塗銷，是我向被
    告買地，被告幫我過戶，我錢還清了，銀行也沒開單子叫我去塗銷（問：銀行的
    錢是誰去繳的？）是我與林郭嶺一起去的。（問：有無填單子跟銀行塗銷抵押權
    ？）沒有：：地是向他買的也是他辦過戶的，他有義務去塗銷。」證人即臺灣中
    小企業銀行之嘉義分行之經理甲○○於本院調查時稱：「本案沒有塗銷申請書，
    而且該抵押權沒有塗銷，所以我認定沒有申請塗銷抵押權：：如果有申請塗銷抵
    押權銀行檔案會有資料，該檔案在興業分行我有看到，我確定當時之卷宗沒有抵
    押權塗銷申請書。」辦理不動產所有權之移轉登記與抵押權塗銷登記為兩種不同
    型態之業務，辦理所有權移轉登記並不當然必需辦理抵押權之塗銷登記，兩者間
    並無必然之關連性，告訴人於還款後既未向銀行申請塗銷抵押權，未委任丙○○
    辦理塗銷登記，自難僅因告訴人向被告買地且為告訴人辦理過戶詎認被告有塗銷
    抵押權之義務。此外查無其他證據足資證明被告確有如公訴人所指之犯行，睽諸
    前揭說明，自應為被告無罪之諭知。
據上論斷，應依刑事訴訟法第三百零一條第一項前段，判決如主文。
本案經檢察官陳仁智到庭執行職務
中    華    民    國      八十九      年      十      月      二十六    日
                                臺灣嘉義地方法院刑事第二庭
                                    法  官  康  存  真
右正本證明與原本無異。
如不服本判決，應於判決送達後十日內，向本院提出上訴狀。
中    華    民    國      八十九      年      十      月      二十六    日
                                    書記官  胡  祥  生


司法院資訊處製作；財團法人民間司法改革基金會備份。
